臺灣臺中地方法院刑事判決
111年度訴字第293號
公  訴  人  臺灣臺中地方檢察署檢察官
被      告  柯郁晟



選任辯護人  張藝騰律師
上列被告因違反毒品危害防制條例案件，經檢察官提起公訴(110
年度偵字第30106號)，本院判決如下：
    主  文
柯郁晟共同販賣第三級毒品而混合二種以上毒品，未遂，處有期
徒刑貳年。
扣案如附表編號1至3所示之物均沒收。
    犯罪事實
一、柯郁晟明知愷他命、4-甲基甲基卡西酮、甲基-N,N-二甲基
    卡西酮，均係毒品危害防制條例第2條第2項第3款所列管之
    第三級毒品，未經許可不得販賣、持有純質淨重5公克以上
    ，仍與通訊軟體FACETIME帳號「rock_00000000000oud.com
    」、微信暱稱「國泰（火圖示）營營（火圖示）」之人（下
    稱「國泰（火圖示）營營（火圖示）」），共同基於販賣混
    合第三級毒品4-甲基甲基卡西酮、甲基-N,N-二甲基卡西酮
    成分之毒品咖啡包（下稱毒品咖啡包）及第三級毒品愷他命
    以營利之犯意聯絡，約定由「國泰（火圖示）營營（火圖示
    ）」聯絡買家，再將要交給買家之毒品放在車牌號碼000-00
    00號自用小客車（下稱系爭車輛）內，由柯郁晟駕駛系爭車
    輛與賣家交易毒品，收取之金額放回車內交給「國泰（火圖
    示）營營（火圖示）」之方式進行毒品交易。嗣「國泰（火
    圖示）營營（火圖示）」於民國110年9月16日00時16分前某
    時，在微信內向不特定人發送含有「嚴選煙草（指愷他命）
    2包＄360、4包＄700、8包＄1,350、飲料五杯折20、清涼果汁
    （指毒品咖啡包）AMG＄50、發財＄50、24h外送中」內容之圖
    片而向不特定人兜售愷他命及毒品咖啡包，經員警網路巡邏
    發現後，與「國泰（火圖示）營營（火圖示）」約定毒品咖
    啡包交易時間、地點、數量及價金。旋由「國泰（火圖示）
    營營（火圖示）」指示柯郁晟於110年9月16日23時30分許，
    駕駛系爭車輛到臺中市○區○○街00號前，交付售價新臺幣（
    下同）7,900元之毒品咖啡包17包予假冒員警之買家，當場
    經埋伏之員警逮捕，本次柯郁晟販賣第三級毒品而混合兩種
    以上毒品犯行，因買家自始無購毒真意、買賣意思表示無從
    合致，因而不遂，並扣得附表編號1所示毒品咖啡包17包及
    附表編號3所示聯絡販毒使用之蘋果廠牌iPhone7銀色行動電
    話1支（含門號0000000000號SIM卡1枚）。復附帶搜索系爭
    車輛，扣得「國泰（火圖示）營營（火圖示）」已用微信向
    不特定人發送販賣毒品的廣告，並且約定好交易之時間、地
    點、數量及價金後，交由柯郁晟前往交易販賣如附表編號1
    所示之毒品咖啡包37包及附表編號2所示愷他命11包，始循
    線查悉上情。
二、案經新北市政府警察局新莊分局移送臺灣臺中地方檢察署檢
    察官偵查起訴。
    理  由
壹、證據能力部分：
一、按被告以外之人於審判外之陳述，雖不符刑事訴訟法第159
    條之1至第159條之4之規定，而經當事人於審判程序同意作
    為證據，法院審酌該言詞陳述或書面陳述作成時之情況，認
    為適當者，亦得為證據；當事人、代理人或辯護人於法院調
    查證據時，知有刑事訴訟法第159條第1項不得為證據之情形
    ，而未於言詞辯論終結前聲明異議者，視為有前項之同意，
    刑事訴訟法第159條第1項、第159條之5分別定有明文。查本
    院以下引用被告以外之人於審判外陳述，檢察官、被告及其
    辯護人表示沒有意見，同意有證據能力（見本院卷第58頁）
    ，本院審酌該等證據核無違法取證或證明力顯然過低之情事
    ，依各該陳述作成時之狀況，並無不適當或顯不可信之情形
    ，自均有證據能力。
二、下列所引用之非供述證據，均與本案事實具有自然關聯性，
    且查無事證足認有違背法定程式或經偽造、變造所取得等證
    據排除之情事，復均經依刑事訴訟法第164條、第165條踐行
    調查程序，檢察官、被告及其辯護人對此部分之證據能力亦
    均不爭執（見本院卷第58頁），堪認均有證據能力。
貳、實體部分
一、認定犯罪事實之證據及理由：
（一）上開犯罪事實，業據被告於警詢、偵訊及本院準備程序與
      審理時均坦承不諱（見偵卷第23頁至第33頁、第97頁至第
      99頁、本院卷第57頁、第111頁），並有員警職務報告、
      新北市政府警察局新莊分局搜索扣押筆錄暨扣押物品目錄
      表、微信通訊軟體對話紀錄截圖照片、扣案物及現場照片
      、微信通訊軟體語音對話譯文、現場交易譯文、車輛詳細
      資料報表在卷可稽（見偵卷第35頁至第36頁、第41頁至第
      45頁、第49頁至第73頁、第83頁）。復有扣案如附表編號
      1、2所示供販賣之毒品咖啡包及愷他命，編號3所示作為
      販賣毒品使用之行動電話1支可資佐證；而扣案如附表編
      號1所示毒品咖啡包54包及附表編號2所示愷他命11包，經
      送驗結果，分別含有4-甲基甲基卡西酮、甲基-N,N-二甲
      基卡西酮及愷他命成分，有內政部警政署刑事警察局110
      年11月12日刑鑑字第1108013590號鑑定書、臺北榮民總醫
      院毒品成分鑑定書及毒品純度鑑定書附卷足憑（見偵卷第
      123頁至第128頁）。
（二）按販賣毒品係違法行為，非可公然為之，亦無公定價格，
      且容易分裝、增減份量，而買賣之價格，可能隨時依交易
      雙方關係之深淺、購毒者之資力、需求量及對行情之認知
      、毒品來源是否充裕、查緝是否嚴謹、風險大小等情形，
      而異其標準，非可一概而論，從而販賣之利得，除販賣之
      價量俱臻明確外，委難查得實情，然販賣者從價差或量差
      中牟利之方式雖異，其意圖營利之販賣行為則無二致。上
      訴人辯稱無營利意圖，致無法查得其販賣毒品之實際利得
      若干。然毒品量微價高，取得不易，政府懸為厲禁，凡販
      賣毒品者，茍無利益可圖，應無甘冒危險，而平價供應他
      人施用之理，因此其取得毒品之價格必較出售之價格低廉
      ，或以同一價格售賣而減少毒品之份量，而從中賺取差價
      牟利無疑（最高法院103年度台上字第3862號判決意旨參
      照）。販賣之利得，除非經被告詳細供出所販賣之毒品之
      進價及售價，且數量俱臻明確外，實難查得其交易實情，
      而據被告於本院審理時供稱：賣1包愷他命2公克我賺300
      元，毒品咖啡包1包賺100元等語（見本院卷第111頁），
      足認被告確係基於營利之意圖而為交付毒品行為至明。
（三）綜上所述，本案事證明確，被告犯行堪以認定，應依法論
      科。
二、論罪科刑：
（一）核被告就犯罪事實一販賣毒品咖啡包予員警部分，係犯毒
      品危害防制條例第9條第3項、第4條第6項、第3項之販賣
      第三級毒品而混合二種以上毒品未遂罪；就犯罪事實一於
      系爭車輛扣案毒品部分，係犯毒品危害防制條例第4條第6
      項、第3項之販賣第三級毒品未遂罪及同條例第9條第3項
      、第4條第6項、第3項之販賣第三級毒品而混合二種以上
      毒品未遂罪。被告持有第三級毒品純質淨重5公克以上之
      低度行為，為販賣第三級毒品而混合二種以上之毒品未遂
      及販賣第三級毒品未遂之高度行為所吸收，均不另論罪。
      至公訴意旨雖認被告就系爭車上扣得之毒品咖啡包37包及
      愷他命11包，係犯毒品危害防制條例第5條第3項之意圖販
      賣而持有第三級毒品罪，惟按行為人意圖營利而購入毒品
      ，在尚未尋找買主前，即為警查獲，其主觀上雖有營利之
      意圖，客觀上亦有購入毒品之行為，但其既未對外銷售，
      亦無向外行銷之著手販賣行為，自難認已著手實行販賣毒
      品，應論以意圖販賣而持有毒品罪，固為本院一致之見解
      ；然行為人已覓得買主並相約交易，即已著手於販賣行為
      ，縱因故未能完成交易，亦屬販賣未遂（最高法院111年
      度台上字第126號判決意旨參照）。據被告於本院審理時
      供稱：放在我車上的毒品咖啡包37包、愷他命11包都是我
      的上手與買家聯絡好，要我與買家交易之毒品等語（見本
      院卷第111頁），足認系爭車輛內所扣得之毒品咖啡包37
      包及愷他命11包皆是被告與具有犯意聯絡之上手，基於共
      同販賣之意思由上手用微信向不特定人發送販賣毒品的廣
      告，並且約定好交易之時間地點後，才將毒品放置於系爭
      車輛，由被告依指示前往交易，被告與共同正犯已完成對
      外銷售之行為而著手，僅尚未交付毒品即遭警查獲而未遂
      ，依照上開判決意旨，已有對外銷售行為，應論以毒品危
      害防制條例第4條第6項、第3項之販賣第三級毒品未遂罪
      及同條例第9條第3項、第4條第6項、第3項之販賣第三級
      毒品而混合二種以上之毒品未遂罪。起訴意旨容有未洽，
      惟其起訴之基本社會事實同一，並經本院於審理時告知被
      告上開變更後之罪名（見本院卷第106頁），無礙於被告
      防禦權之行使，本院應予審理，並依法變更起訴法條。
（二）按共同實行犯罪行為之人，在合同意思範圍以內，各自分
      擔犯罪行為之一部，相互利用他人之行為，以達其犯罪之
      目的者，即應對於全部所發生之結果，共同負責，不問犯
      罪動機起於何人，亦不必每一階段犯行，均經參與。又關
      於犯意聯絡，不限於事前有所協議，其於行為當時，基於
      相互之認識，以共同犯罪之意思參與者，亦無礙於共同正
      犯之成立。且數共同正犯之間，原不以直接發生犯意聯絡
      者為限，即有間接之聯絡者，亦包括在內（最高法院98年
      度台上字第4384號、98年度台上字第713 號判決意旨參照
      ）。「國泰（火圖示）營營（火圖示）」使用微信向不特
      定人發送販賣毒品的廣告，並且約定好交易之時間、地點
      、數量、價金後，將毒品咖啡包及愷他命交付予被告前往
      約定地點與購毒者進行交易，足認「國泰（火圖示）營營
      （火圖示）」及被告應係各以自己共同犯罪之意思，在犯
      意聯絡下，相互支援、利用彼此行為，而屬其等犯罪歷程
      不可或缺之重要環節，自應各別就其參與犯行所生之全部
      犯罪結果共同負責。故被告與「國泰（火圖示）營營（火
      圖示）」就販賣第三級毒品而混合二種以上毒品未遂及販
      賣第三級毒品毒品未遂之犯行，具有犯意聯絡及行為分擔
      ，應論以共同正犯。
（三）被告就犯罪事實一系爭車輛扣案毒品部分，以一行為同時
      觸犯販賣第三級毒品未遂及販賣第三級毒品而混合二種以
      上之毒品未遂犯行，應論以一行為觸犯上開二罪名之想像
      競合犯，從一重以販賣第三級毒品而混合二種以上毒品未
      遂罪處斷。又被告以一前往毒品交易之行為同時觸犯二個
      販賣第三級毒品而混合二種以上之毒品未遂罪，為想像競
      合犯，依刑法第55條前段之規定，從一重處斷。　　　
（四）被告販賣混合二種以上第三級毒品之毒品咖啡包，應依毒
      品危害防制條例第9條第3項規定加重其刑。又被告於本案
      已著手於販賣第三級毒品而混合二種以上之毒品行為之實
      行，惟因員警自始即無購買毒品真意而未遂，其所生危害
      既較既遂犯輕，爰依刑法第25條第2項之規定減輕其刑。
      再者，被告對於販賣第三級毒品而混合二種以上之毒品未
      遂之犯罪事實，於偵查中及本院審理時均自白犯罪，應依
      毒品危害防制條例第17條第2項規定減輕其刑，被告本案
      犯行同時具有刑之加重減輕事由，依法先加後減，並遞減
      之。
（五）被告於偵查中僅供稱毒品來源為「國泰（火圖示）營營（
      火圖示）」，但表示沒有看過上手等語（見偵卷第98頁）
      ，故本案並未因被告之供述而查獲其他正犯或共犯，被告
      無從依毒品危害防制條例第17條第1項規定減輕或免除其
      刑。
（六）按量刑固屬法院自由裁量之職權，然仍應受比例、罪刑相
      當原則等法則之拘束，並非可恣意為之，致礙及公平正義
      之維護，必須兼顧一般預防之普遍適應性與具體個案特別
      預防之妥當性，始稱相當。刑法第59條之酌量減輕其刑，
      必須犯罪另有特殊之原因與環境等等，在客觀上足以引起
      一般同情，認為即予宣告法定低度刑期尤嫌過重者，始有
      其適用（最高法院51年台上字第899號判例、77年度台上
      字第4382號判決意旨參照）。本院考量第三級毒品愷他命
      、含4-甲基甲基卡西酮、甲基-N,N-二甲基卡西酮之毒品
      咖啡包對社會秩序及國民健康危害甚鉅，被告為智識健全
      之人，對政府嚴格查緝販賣毒品之行為，自無不知之理，
      竟仍為本案販賣第三級毒品而混合二種以上毒品未遂犯行
      ，嚴重影響社會治安；且毒品危害防制條例第4條第3項販
      賣第三級毒品之法定本刑為「7年以上有期徒刑」，毒品
      危害防制條例第9條第3項販賣混合二種以上之毒品者加重
      其刑至二分之一，被告犯行經依毒品危害防制條例第17條
      第2項、刑法第25條第2項減輕其刑後，其法定最低刑度非
      高；且衡以被告所犯之販賣第三級毒品而混合二種以上之
      毒品未遂罪，對於社會治安可能造成之不良影響，實難認
      有何客觀上足以引起一般同情之顯可憫恕或予以宣告法定
      最低度刑期猶嫌過重之情形存在，故本院認被告所為犯行
      ，核無再行適用刑法第59條規定減輕其刑之餘地。
（七）爰審酌被告於本案前未曾因故意犯罪受有期徒刑以上刑之
      宣告確定，有臺灣高等法院被告前案紀錄表附卷可稽，其
      明知毒品具有成癮性，服用後會產生依賴性、耐藥性，且
      戒癮不易，嚴重妨害人之身心健康，竟販賣第三級毒品而
      混合二種以上毒品以牟利，將致購買毒品者沈迷於毒癮而
      無法自拔，直接戕害國民身心健康，並進而導致施用毒品
      者為購買毒品施用而觸犯刑典之情事發生，而間接危害社
      會治安助長毒品氾濫，嚴重影響社會治安，所為實值非難
      ；惟念其犯後坦承犯行，態度尚可；復兼衡本案所查獲被
      告販賣毒品數量，及其為大學肄業，現從事汽車租購，月
      薪2萬多元，未婚，無需扶養之人等一切情狀（見本院卷
      第113頁），量處如主文所示之刑。至被告之辯護人雖請
      求給予被告緩刑，經查，被告於本案前固未曾因故意犯罪
      受有期徒刑以上之宣告確定已如前述，然審酌其著手販賣
      之第三級毒品數量非微，若未經查獲，將肇生他人施用毒
      品之惡源，戕害國民之身心健康，且有滋生其他犯罪之可
      能，對社會秩序潛藏相當程度之危害，難認以暫不執行為
      適當，爰不予宣告緩刑，附此敘明。
三、沒收部分：
（一）扣案附表編號1至2所示毒品咖啡包54包及愷他命11包，經
      送驗結果，分別含有4-甲基甲基卡西酮、甲基-N,N-二甲
      基卡西酮以及愷他命等第三級毒品成分，有內政部警政署
      刑事警察局110年11月12日刑鑑字第1108013590號鑑定書
      、臺北榮民總醫院毒品成分鑑定書、毒品純度鑑定書附卷
      足憑（見偵卷第123頁至第128頁），且係本案被告販賣之
      毒品，均屬違禁物，應依刑法第38條第1項規定宣告沒收
      。扣案毒品之外包裝已用於包裹上開毒品，難以與毒品完
      全析離，應一併沒收之。
（二）扣案如附表編號3所示之行動電話（含SIM卡1枚），係供
      被告販賣毒品聯繫使用，業據被告於本院審理時供陳在案
      （見本院卷第109頁），爰依毒品危害防制條例第19條第1
      項規定宣告沒收。至附表編號4、5所示之行動電話（均含
      SIM卡），據被告於本院審理時供稱均係其私人使用，並
      未作為販毒聯繫使用（見本院卷第109頁），故不予宣告
      沒收。 
據上論斷，應依刑事訴訟法第299條第1項前段、第300條，毒品
危害防制條例第4條第6項、第3項、第9條第3項、第17條第2項、
第19條第1項，刑法第11條、第28條、第25條、第38條第1項，判
決如主文。
本案經檢察官張依琪提起公訴，檢察官宋恭良到庭執行職務。
中　　華　　民　　國　　111 　年　　5 　　月　　31　　日
                  刑事第十一庭  審判長法  官  曹錫泓
                                      法  官  蔡汎沂
                                      法　官  許曉怡
以上正本證明與原本無異。
如不服本判決應於收受判決後20日內向本院提出上訴書狀，並應
敘述具體理由；其未敘述上訴理由者，應於上訴期間屆滿後20日
內向本院補提理由書（均須按他造當事人之人數附繕本）「切勿
逕送上級法院」。
                                      書記官  郭淑琪
中　　華　　民　　國　　111 　年　　 5　　月　　31　　日
附表：
編號 扣案物品名稱及數量 鑑定結果 搜索扣押時間處所 1 毒咖啡包54包（包括現場查扣毒品咖啡包17包及系爭車輛上查扣毒品咖啡包37包） 一、送驗證物： ㈠毒品咖啡包，17包，內政部警政署刑事警察局分別予以編號A38至A54。 ㈡毒品咖啡包，37包，內政部警政署刑事警察局分別予以編號A1至A37。 二、編號A1至A54：經檢視均為黑色包裝，外觀型態均相似。 ㈠驗前總毛重158.87公克（包裝總重約49.68公克），驗前總淨重約109.19公克。 ㈡隨機抽取編號A48鑑定，經檢視內含黃色粉末。 　1.淨重2.18公克，取1.06公克鑑定用罄，餘1.12公克。 　2.檢出第三級毒品4-甲基甲基卡西酮及微量第三級毒品甲基-N,N-二甲基卡西酮等成分。 　3.測得4-甲基甲基卡西酮純度約11%。 ㈢依據抽測純度值，推估編號A1至A54均含4-甲基甲基卡西酮之驗前總純質淨重約12.01公克。 110年9月16日23時30分在臺中市○區○○街00號前 2 愷他命11包 ㈠檢體編號：C00000000-0 檢體外觀：白色或透明晶體6包（編號三） 毛重：14.6676公克（含7個塑膠袋及1張標籤重) 淨重：12.5808公克 取樣量：0.0359公克 驗餘量：12.5449公克 結果判定：檢出愷他命(Ketamine)成分 純度：72.9% 純質淨重：9.1714公克 ㈡檢體編號：Cl000000-0 檢體外觀：白色或透明晶體5包（編號四） 毛重：18.5158公克（含6個塑膠袋及1張標籤重） 淨重：16.8017公克 取樣量：0.0382公克 驗餘量：16.7635公克 結果判定：檢出愷他命(Ketamine)成分 純度：82.8% 純質淨重：13.9118公克 同編號1 3 蘋果廠牌iPhone7銀色行動電話1支（含門號0000000000號SIM卡1枚）  同編號1 4 蘋果廠牌iPhone XR藍色行動電話1支（含門號0000000000號SIM卡1枚）  同編號1 5 蘋果廠牌iPhone X銀色行動電話1支（含門號0000000000號SIM卡1枚）  同編號1 
附錄本案論罪科刑法條：
毒品危害防制條例第4條第3項、第6項
製造、運輸、販賣第三級毒品者，處7年以上有期徒刑，得併科
新臺幣1千萬元以下罰金。
前五項之未遂犯罰之。
毒品危害防制條例第9條第3項
犯前五條之罪而混合二種以上之毒品者，適用其中最高級別毒品
之法定刑，並加重其刑至二分之一。